【裁判字號】    92,台上,5362
【裁判日期】    920925
【裁判案由】    違反槍砲彈藥刀械管制條例
【裁判全文】
最高法院刑事判決                              九十二年度台上字第五三六二號
    上  訴  人  甲○○原名張.
右上訴人因違反槍砲彈藥刀械管制條例案件，不服台灣高等法院中華民國九十年四月
十三日第二審判決（九十年度上訴字第六二０號，起訴案號：台灣桃園地方法院檢察
署八十八年度偵字第二八二號），提起上訴，本院判決如左：
    主  文
原判決撤銷，發回台灣高等法院。
    理  由
本件原判決認定上訴人甲○○（原名張孜明），曾犯盜匪案件，經台灣桃園地方法院
判處有期徒刑三年六月確定，於民國八十五年四月二十日執行完畢。八十七年十一月
底某日，上訴人至桃園縣龍潭鄉○○街一七九巷二號友人施明宏住處，見施明宏（未
據起訴）所有具殺傷力之仿ＷＡＬＴＨＥＲ廠製半自動玩具手槍一把（含彈匣一個）
（槍枝管制編號：0000000000）及不具殺傷力之ＢＢ彈頭玩具子彈六顆，
因一時好奇，為供觀賞把玩之用，開口向施明宏索討，而未經許可持有上開具殺傷力
之玩具手槍，攜回桃園縣中壢市○○街二十二巷七號住處把玩試射，二、三日後該Ｂ
Ｂ彈頭玩具子彈六顆均試射用罄。上訴人竟在住處將其中已射擊之玩具子彈三顆填裝
火藥，再焊錫成金屬彈頭，改造成具殺傷力之子彈。嗣於八十七年十二月二十八日晚
上八時許，為警在上址查獲，並扣得該玩具手槍一把（含彈匣一個）、玩具子彈三顆
（其中一顆已經試射而滅失）及玩具槍用金屬空彈殼三顆等物。因而維持第一審論處
上訴人未經許可，持有可發射子彈具有殺傷力之玩具手槍，累犯罪刑及未經許可，製
造子彈，累犯罪刑（各處有期徒刑一年一月，均併科罰金新台幣二萬元，定應執行有
期徒刑二年，罰金新台幣三萬元）之判決，駁回上訴人之第二審上訴。固非無見。
惟查：審理事實之法院，基於公平正義之維護，或對被告利益有重大關係之事項，在
客觀上認為應行調查之證據，均應詳為調查，然後基於調查所得之心證，以為判斷事
實之基礎。如事實尚非明確，而有應調查之證據未予調查，即予判決者，則有應於審
判期日調查之證據未予調查之違法。原判決於理由說明扣案玩具槍內阻鐵經過改造貫
通，具有殺傷力，係以卷附槍械雜誌目錄第四十七頁背面記載該編號ＦＳ九六０七Ｍ
玩具槍：「無發射物、無殺傷力、純道具」、「附件為道具彈殼」等語，既內政部警
政署刑事警察局及法務部調查局鑑定結果，均認槍管已改造貫通，為其論據（偵卷第
四十七頁背面、第四十八頁、第五十三頁、一審卷第七十二頁）。然上訴人辯稱證人
施明宏贈與該槍彈時，槍管本即貫通，子彈前面原用塑膠ＢＢ彈，用完後伊即自己裝
火藥，前面用焊錫封起來，槍枝部分因紅色滑套壞掉，伊將之拆換為黑色滑套，施明
宏所稱改裝過是指滑套由紅色變為黑色等語。經查內政部警政署刑事警察局及法務部
調查局鑑定結果，均認該槍主要由塑膠材質製成。施明宏固證稱其送給上訴人之模型
槍一把及子彈三顆，是其提出之雜誌目錄第四十七頁背面所示之玩具槍（按即指編號
ＦＳ九六０七Ｍ之玩具槍），有紅色安全裝置，當庭提示之槍及子彈已改裝過，非原
先之樣子，當初送上訴人是整套，有黑色滑套，子彈是塑膠ＢＢ彈等語（第一審卷第
二十五、六十四頁）。惟依該雜誌內容所載，該郵購公司除販賣「標準ＢＢ彈」（偵
卷第四十三頁背面），尚販賣編號ＦＳ九一二五及ＦＳ九一二六之玩具槍，二者之附
件均有七顆裝填ＢＢ彈頭之「道具彈殼」（偵卷第四十八頁背面、第四十九頁），此
二種玩具槍之專用「道具彈殼」如該雜誌第四十四頁左上角所示。本件上訴人持有之
玩具槍，既係該雜誌第四十七頁編號ＦＳ六０七Ｍ之玩具槍，該槍旁顯示之二顆子彈
亦為「道具彈殼」，其專用道具彈殼形式如該雜誌第四十四頁所示。以上事證如果無
訛，該郵購公司販售予施明宏之系爭玩具手槍，是否本以ＢＢ彈裝填於附件「道具彈
殼」內擊發，而非僅以標準ＢＢ彈擊發？該槍管本身如原未貫通，何以能擊發內裝Ｂ
Ｂ彈之「道具彈殼」而販賣予人？且於雜誌上刊登「功能：跳殼覆膛全自動」等廣告
？上訴人辯稱槍管本已貫通，是否全無可能？施明宏始終證稱該槍係其自雜誌上看到
，以郵購買得，是合法、安全的，伊玩過後，覺得不好玩，才將整套玩具槍、彈送給
上訴人，有紅色安全裝置，送給上訴人時有黑色滑套等語（偵卷第三十八頁背面、第
六十五頁背面、第一審卷第二十五頁、第六十四頁）。施明宏所證第一審審理中當庭
提示之「槍」已改裝過，非原先之樣子云云，是否指滑套由紅色改變為黑色而言？抑
兼指槍管原未貫通，但被改造貫通？如該玩具槍出售時槍管即已貫通，本可擊發ＢＢ
彈或裝有ＢＢ彈之道具彈，又依主管機關頒訂之「玩具槍檢驗暫行規範」，於槍管外
觀及槍前端塗佈橙紅色系之標示，顯示為合法之玩具手槍，且施明宏自雜誌上看到合
法郵購而得，再贈與上訴人，上訴人雖將槍口紅色部分換成附件之黑色，但依卷附該
槍照片顯示，槍把部分仍有紅色標示（第一審卷第七十三頁），則上訴人是否知悉該
合法販入之「玩具槍」具有殺傷力，不得未經許可持有？其持有是否具有主觀之違法
認識？即堪研酌。此與上訴人之利益有重大關係，自有調查之必要性。倘係由上訴人
貫通槍管改造成具殺傷力之槍枝，則已屬製造行為而非僅單純持有，基於公平正義之
維護，亦應依職權詳加調查。原審未予根究明白，即予判決，有應於審判期日調查之
證據，未予調查之違法。次查以犯一罪之方法行為犯他罪，或以犯一罪之結果行為犯
他罪，即屬刑法第五十五條之牽連犯。上訴人稱其將原裝有ＢＢ彈之子彈，以系爭玩
具槍射完後，即將彈頭裝上火藥而焊錫封起來，如果屬實，其改造該子彈之目的，是
否欲供系爭玩具槍射擊之用？如是，其未經許可持有具殺傷力之玩具手槍與製造子彈
二罪間，有無方法、目的或原因、結果之牽連犯關係？原判決亦未查明釐清，即認係
另行起意犯罪，予以併合處罰，亦有未合。以上，或係上訴意旨所指摘，或為本院得
依職權調查之事項，應認原判決有撤銷發回更審之原因。
據上論結，應依刑事訴訟法第三百九十七條、第四百零一條，判決如主文。
中      華      民      國    九十二    年      九      月    二十五    日
                              最高法院刑事第十二庭
                                  審判長法官  張  淳  淙
                                        法官  謝  俊  雄
                                        法官  蘇  振  堂
                                        法官  張  春  福
                                        法官  呂  丹  玉
      右正本證明與原本無異
                                              書  記  官
中      華      民      國    九十二    年      十      月     三       日


司法院資訊處製作；財團法人民間司法改革基金會備份。
